【裁判字號】    97,交聲,466
【裁判日期】    971230
【裁判案由】    違反道路交通管理處罰條例聲明異議
【裁判全文】
臺灣新竹地方法院交通事件裁定         97年度交聲字第466號
移送  機關  交通部公路總局新竹區監理所新竹市監理站
異  議  人
即受處分人  甲○○
上列受處分人因違反道路交通管理處罰條例案件，對於交通部公
路總局新竹區監理所新竹市監理站於民國97年9 月12日所為之竹
監新三字第裁5I-E00000000號違反交通事件裁決不服，聲明異議
，本院裁定如下：
    主  文
異議駁回。
    理  由
一、按汽車駕駛人，行經有燈光號誌管制之交岔路口闖紅燈者，
    處新臺幣（下同）1,800 元以上5,400 元以下罰鍰，並記違
    規點數3 點；又汽車駕駛人，駕駛汽車有違反本條例之行為
    ，經交通勤務警察或依法令執行交通稽查任務人員制止時，
    不聽制止或拒絕停車接受稽查而逃逸者，除按各該條規定處
    罰外，處3,000 元以上6,000 元以下罰鍰，並記違規點數1
    點，道路交通管理處罰條例第53條、第60條第1 項及第63條
    第1 項第1 款、第3 款分別定有明文。次按「汽車駕駛人之
    行為有下列情形之一，當場不能或不宜攔截製單舉發者，得
    逕行舉發：一、闖紅燈或平交道。... 四、不服指揮稽查而
    逃逸... 」、「第一項逕行舉發，應記明車輛牌照號碼、車
    型等可資辨明之資料，以汽車所有人為被通知人製單舉發」
    ，道路交通管理處罰條例第7 之2 條第1 項第1 款、第4 款
    、第4 項亦規定甚明。
二、原處分意旨略以：異議人即受處分人甲○○所有之車牌號碼
    RPK-659 號輕型機車，於民國97年8 月14日傍晚6 時2 分許
    ，行經有燈光號誌管制之新竹市○○路、竹光路口闖紅燈左
    轉，經新竹市警察局第一分局樹林頭派出所員警乙○○鳴笛
    示警攔停稽查，惟該車騎士拒絕停車接受稽查，乃加速往前
    離去，遂依所記下車號以電腦查詢車籍資料核對後，填製竹
    市警交字第E00000000 號舉發違反道路交通管理事件通知單
    （下稱舉發通知單），逕行舉發異議人違反道路交通管理處
    罰條例第53條第1 項、第60條第1 項規定。異議人於應到案
    日期前提出申訴，經原處分機關函請舉發機關調查結果，仍
    認異議人所有之車輛有上開違規行為，原處分機關乃依道路
    交通管理處罰條例第53條第1 項、第60條第1 項、第63 條
    第1 項及違反道路交通管理事件統一裁罰基準表規定，分別
    裁處罰鍰1,800 元、3,000 元，並各記違規點數3 點、1 點
    。
三、異議意旨略以：當天傍晚確實騎乘上開機車在中正路上靠右
    行駛，到竹光路口就直接左彎到竹光路欲回家，並未注意前
    方有無紅綠燈及警察，因當時家中正辦喪事，無心分神注意
    周遭事物，於騎至路中間時，感覺到正前方是紅燈，且有大
    巴士前行，便往後退回到中正路左方之斑馬線後方循中正路
    返家。舉發單位以值勤員警目睹即予以裁處，難道員警並未
    目睹之後後退修正之過程，逕行舉發顯不合理，爰請求撤銷
    原處分云云。
四、經查：
（一）異議人於舉發通知單所載之時、地，騎乘其所有車牌號碼
      RPK-659 號輕型機車，有「闖紅燈」、「違反處罰條例之
      行為，不聽勤務人員制止」等違規事實，業據證人即舉發
      警員乙○○於本院訊問時到庭具結證稱：伊於97年8 月14
      日傍晚5 時至7 時執行交通巡務，於當日傍晚6 時2 分許
      ，伊站在竹光路、中正路口，發現1 位女士即在庭之異議
      人騎乘RPK-659 號機車由中正路往西行駛，當時是紅燈，
      且異議人衝過行人穿越道，伊發現後就鳴笛並以手勢警告
      異議人，結果異議人仍持續騎至路中央要往左彎，當時只
      有武陵路往竹光路是可以左轉和直行的，其他的路口都是
      紅燈，因當時武陵路與竹光路是綠燈，有其他車輛在通行
      ，異議人無法繼續左轉，伊便就上前請異議人到路邊停車
      ，異議人就騎著機車倒退到中正路口的快車道上，當時異
      議人有些情緒上的反應，並稱沒有違規，伊便詢問異議人
      ：「是我冤枉妳嗎？」，便繼續請異議人到路邊停車並出
      示證件駕照，此時，伊與異議人是面對面，約一個手臂的
      距離，異議人卻不理會而騎乘機車往反方向從中正路往東
      掉頭走掉等語明確（見本院卷第20至23頁），並有證人當
      庭標示之路線圖附卷可資佐證（見本院卷第26頁），且異
      議人亦當庭陳稱：其當時已左彎至中正路、竹光路口中間
      ，並「感覺」前方為紅燈，之後有人靠近與其對話，其知
      悉已闖紅燈是有錯的等語，與證人上開證述情節亦大致相
      符，又上開證人乃為原處分機關認定異議人有前開違規行
      為之證人，係偶然因執行勤務而舉發本案，與異議人並無
      宿怨，當無甘冒觸犯偽證罪責，蓄意構詞誣陷之理，況於
      本件卷存證據資料內並無任何積極證據足以證明證人上開
      證詞係屬虛偽，亦無足以令人顯信證人之證述為不可採之
      證據存在，是證人乙○○上開證詞，堪認屬真實。故異議
      人於前揭時、地，確有闖紅燈及拒絕停車接受稽查而逃逸
      之違規事實，應無疑義。至異議人雖以隨即退回中正路左
      方斑馬線後方等情置辯，反益見其確有紅燈顯示時，已闖
      越停止線及行人穿越道進入路口範圍，足以妨害其他方向
      人、車通行之違反號誌管制行駛之行為，縱其後有退回至
      斑馬線後方等情為真，亦無礙違規行為之成立，附此敘明
      。
五、綜上所述，異議人於上開時、地駕駛機車，行經有燈光號誌
    管制之交岔路口確有闖紅燈、拒絕停車接受稽查而逃逸之違
    規行為，是原處分機關依道路交通管理處罰條例第53條第1
    項、第60條第1 項、第63條第1 項第1 款、第3 款及違反道
    路交通管理事件統一裁罰基準表之規定，就異議人上開違規
    行為分別裁處罰鍰1,800 元並記違規點數3 點、罰鍰3,000
    元並記違規點數1 點，核無不當。本件聲明異議為無理由，
    應予駁回。
六、據上論斷，應依道路交通案件處理辦法第19條，裁定如主文
    。
中    華    民    國    97    年    12    月    30    日
                  交通法庭法  官  林佑珊
以上正本證明與原本無異。
如不服本裁定，應於裁定送達後5日內向本院提出抗告狀。
中    華    民    國    97    年    12    月    30    日
                          書記官  蕭惠婷


司法院資訊處製作；財團法人民間司法改革基金會備份。
